【裁判字號】    90,上易,1156
【裁判日期】    900501
【裁判案由】    詐欺
【裁判全文】
臺灣高等法院刑事判決                          九十年度上易字第一一五六號
    上  訴  人
    即  被  告  乙○○
右上訴人因詐欺案件，不服臺灣基隆地方法院八十九年度易字第七三四號，中華民國
九十年二月六日第一審判決（起訴案號：臺灣基隆地方法院檢察署八十九年度偵字第
四二五三號），提起上訴，本院判決如左：
    主  文
上訴駁回。
    事  實
一、乙○○意圖為自己不法之所有，於民國八十九年九月二日二十二時許，在台北市
    萬華區○○街七十七號前，向兜售公益彩券之甲○○謊稱當日收有會款尾款，欲
    購買公益彩券刮兌，致甲○○不疑有詐，交付公益彩券供其刮兌彩金。乙○○前
    後購買彩券二百六十三張，每張新台幣（下同）一百元，扣抵中獎之彩金後，僅
    給付三千一百元，表示其餘之七千元無錢給付。甲○○欲報警處理，乙○○為求
    脫身，以字紙留下姓名、電話、住址等個人資料取信，表示次日給付，始得離去
    。嗣因乙○○一去不返，不予置理，經甲○○多次催討，乙○○均避不見面，並
    否認積欠任何款項，甲○○始知受騙。
二、案經被害人甲○○訴由基隆市警察局第二分局報請臺灣基隆地方法院檢察署檢察
    官偵查起訴。
    理  由
一、訊據上訴人即被告乙○○坦承向告訴人甲○○購買公益彩券刮兌獎金之事實，惟
    矢口否認有詐欺犯行，辯稱：向告訴人所買公益彩券之款項均已付清，其留下姓
    名、電話、住址之字條，係因告訴人表示友人經營電動遊藝場，可代為申請會員
    卡，故將個人資料寫下交給告訴人云云。
二、然查：右揭犯罪事實，迭據告訴人於偵審中指訴綦詳，並經現場目擊證人梅述宗
    、胡德利證述屬實，相互所述之情節均相符合。且有被告書寫個人年籍資料之字
    條一紙附卷可稽。告訴人為殘障者，販售公益彩券為生，與上揭證人及被告素不
    相識，復無怨隙，焉有任意誣指、偽證並置自己販售生意於不顧，只為子虛烏有
    之事四處奔波之理？又被告係因購買公益彩券而與告訴人結識，兩人並無交情，
    怎會僅憑告訴人所述，即輕意將個人姓名、電話、住址，甚至身分證號碼等私密
    資料留予不熟悉之人，而只為辦理其所稱招攬顧客唯恐不及之電動玩具店會員卡
    ？被告於刮兌公益彩券前，僅有少數現金，謊稱其當日收有鉅額會款而大量購買
    彩券，實際並無金錢購買，可見其於刮兌彩券之際已有詐騙意圖，希圖僥倖中彩
    而得錢財，如無法兌中，則一走了之。繼於無法給付彩券款項，告訴人欲報警處
    理，為求脫身，不得已留下個人資料離去，經告訴人多次催討均置之不理，反稱
    並無欠款，益徵被告自始即有意圖為自己不法所有之犯意及施用詐術之犯行。是
    其所辯，屬空言飾卸諉過之詞，要無可採，事證明確，犯行洵堪認定。
三、核被告所為，係犯刑法第三百三十九條第一項之詐欺取財罪。原審基此認定，援
    引刑法第三百三十九條第一項、第四十一條第一項前段，罰金罰鍰提高標準條例
    第一條前段、第二條等規定，審酌被告犯罪之動機、手段、所生之危害及犯後猶
    飾詞狡辯、不思悔悟等一切情狀，量處拘五十日，如易科罰金，以銀元三百元折
    算一日。經核其認事用法，均無不合。被告上訴意旨，仍執前詞，否認犯罪，核
    無理由，上訴應予駁回。
四、據上論斷，應依刑事訴訟法第三百六十八條，判決如主文。
本案經檢察官柯麗鈴到庭執行職務。
中    華    民    國     九十     年      五        月       一         日
                            臺灣高等法院刑事第五庭
          審判長法  官  曾  德  水
                                      法  官  楊  貴  雄
                                      法  官  趙  功  恆
右正本證明與原本無異。
不得上訴。
                                      書記官  孫  佩  琳
中    華    民    國     九十     年      五        月       一         日
附錄本案論罪科刑法條全文：
刑法第三百三十九條第一項
意圖為自己或第三人不法之所有，以詐術使人將本人或第三人之物交付者，處五年以
下有期徒刑、拘役或科或併科一千元以下罰金。


司法院資訊處製作；財團法人民間司法改革基金會備份。
